【裁判字號】    99,訴,651
【裁判日期】    991119
【裁判案由】    履行契約
【裁判全文】
臺灣臺北地方法院民事判決               99年度訴字第651號
原      告  金水冷精密有限公司
法定代理人  鄭睿夫
訴訟代理人  陳聰智
被      告  雙鴻科技股份有限公司
法定代理人  林育申
訴訟代理人  薛進坤律師
複  代理人  王悅蓉律師
上列當事人間請求履行契約事件，經臺灣板橋地方法院移送前來
，本院於民國99年10月26日言詞辯論終結，判決如下：
    主      文
被告應於原告將如附表所示之產品代號ＧＴＯ—９９０水冷散熱
器本體機貳仟佰捌拾捌台交付予被告之同時，給付原告美金柒
萬壹仟陸佰肆拾元。
原告其餘之訴駁回。
訴訟費用由被告負擔百分之八十，餘由原告負擔。
本判決原告勝訴部分以新臺幣柒拾玖萬元供擔保後，得假執行。
但被告如以新臺幣貳佰拾柒萬元為原告預供擔保後，得免為假
執行。
原告其餘假執行之聲請駁回。
    事實及理由
壹、程序部分
    按有限公司有全體股東之同意者解散；解散之公司除因合併
    、分割或破產而解散外，應行清算；解散之公司，於清算範
    圍內，視為尚未解散；公司之清算，以全體股東為清算人，
    但公司法或章程另有規定或經股東決議，另選清算人者，不
    在此限，公司法第24條、第25條、第113條、第71條第1項第
    3款、第79條定有明文。本件原告公司於民國97年5月12日經
    全體股東同意於該日解散，並選任鄭睿夫為清算人，並業經
    高雄市政府於97年5月14日以高市府建二公字第0970053596
    號函解散登記在案，其迄未向管轄法院即臺灣高雄地方法院
    陳報清算人之情，有高雄市政府98年11月16日高市府經二公
    字第09800730830號函、公司登記資料查詢表（見審查卷第
    29至42）、臺灣高雄地方法院99年9月1日雄院高民愛字第39
    491號函（見本院卷第139頁）在卷可稽，是原告公司於清算
    完結前，其法人格仍屬存續，揆諸前揭規定，應以選任之清
    算人鄭睿夫為原告公司之法定代理人，合先敘明。
貳、實體部分
一、原告起訴主張：
  (一)兩造於96年2月9日簽訂「水冷散熱器生產及行銷合作契約書
    」（下稱系爭合作契約），約定由原告負責如附表所示產品
    代號GTO-990之水冷散熱器本體機（下稱系爭產品）之製造
    、量產模具、各項檢驗等產品生產相關事宜，被告則負責提
    供產品包裝、銷售及運輸，且依系爭合作契約第壹條第5項
    及第貳條約定，被告向原告就系爭產品之進貨量最少為3,00
    0組，契約生效日起6個月內須至少銷售3,000組，若被告無
    法於6個月內達成3,000組之目標，則被告必須支付原告樣品
    費及3,000組之貨款，系爭產品價格以30美元為基礎，然被
    告於簽約後6個月內並未達成銷售系爭產品3,000組之目標，
    依約自應給付原告90,000美元（計算式：3,000組×30美元
    ＝90,000美元），樣品費則暫不請求。
  (二)原告並無給付遲延、給付不能之情事：
    系爭產品係原告原本所大量生產之產品，雙方之合作方式為
    原告將本體機交付予被告之協力廠商德林科技有限公司（下
    稱德林公司），由被告提供風扇、底盤固定架、push-in及
    螺絲等零件，直接送至德林公司組裝、包裝。但被告於系爭
    合作契約訂立後，多次口頭變更設計、規格，直到原證9的
    樣式才確認，被告變更設計、規格，原告就需更改模具，需
    要時間，更改好後依被告指示先交付25台，被告稱將此25台
    寄給國外客戶，因為國外往返的時間，需一段時間，之後被
    告表示有客戶表示板子會干涉，亦即散熱器跟電腦主機板會
    干涉，被告要求要改，又需花費更改模具等時間，被告後來
    又稱要增加電鍍及噴砂，又需拖延一段時間，故延到96年12
    月才交第一次貨，且被告要求原告一次交貨1、2百組，因為
    被告要先測試，每次交貨完都有更改，改到原證9為止始確
    認，後來被告公司之游翔麟稱公司財務有困難，通知原告只
    出1,500組就好，原告備貨完妥，游翔麟又稱商量可否此案
    以新臺幣90萬元和解，後來雙方幾次往來，被告又稱新臺幣
    40萬5,000元和解，並要原告先在被告所擬之結案協議書（
    下稱系爭結案協議書）上蓋章，原告蓋章後，被告又稱要分
    期付款，原告亦同意，後來被告法定代理人出面否認有與原
    告訂立系爭合作契約，亦未同意簽立系爭結案協議書，原告
    才提起本件訴訟。是本件乃因被告多次要求變更設計、規格
    ，原告無法按約定交貨，原告並無遲延交貨，且原告已交付
    系爭產品612組，另並備妥系爭產品2,500組，係被告要求終
    止進貨，因此亦無給付不能之情事。
  (三)系爭商品並無瑕疵，被告違約純因市場需求緩慢所致：
    系爭合作契約並無約定系爭產品之任何製程規範或品質檢驗
    標準，且被告於原告大量生產之後才多次口頭要求變更設計
    ，又被告已將系爭產品送德國作測試，測試結果系爭產品之
    散熱功能非常好，熱阻值為0.16，詎被告臨訟竟反稱系爭產
    品履經測試，始終無法達到市場對於水冷散熱器之效能要求
    ，顯不實在。倘系爭產品果如此不堪，則被告為何至今仍會
    在其公司網站上陳列介紹並販售系爭產品。又風扇、鎖風扇
    之螺絲、墊片及包裝盒等非本體部分，均是被告自己提供，
    交由德林公司包裝，被告所指非本體部分之墊片、螺絲及包
    裝盒等問題，均非原告所提供，且系爭產品本來就無須加水
    ，何來進水之問題，至於生產過程難免有不良品產生，經被
    告通知後，原告亦已更換無瑕疵之產品予被告。又依系爭合
    作契約約定，被告應於6個月內銷售系爭產品3,000組，惟被
    告前後卻只下單2,288組，各為1,000組、1,100組、1 88組
    ，此係因被告本身出貨未達合約標準及市場需求緩慢之故，
    與產品是否瑕疵無關。
  (四)被告不得主張同時履行抗辯：
    系爭契約書第壹條第5項約定，被告向原告之最少進貨量為3
    千組，契約生效日起6個月內須至少銷售3千組，否則即需支
    付原告樣品費及3千組之貨款，被告就應給付原告系爭商品
    3,000組貨款之合約義務與原告是否應補足系爭商品3,000組
    之合約義務（交貨義務），並無互負給付義務之對價關係，
    因被告應給付系爭產品3,000組價金，係被告違約時雙方之
    特別約定，非一般買賣雙方之同時履行抗辯，故系爭合作契
    約第壹條第5項並未約定原告此時仍須負交貨義務，惟原告
    方面仍可提出給付。
  (五)爰依系爭合作契約第壹條第5項約定，聲明請求被告應給付
    原告美金90,000元，及自支付命令送達之翌日起至清償日止
    ，按年息5%計算之利息；願供擔保，請准宣告假執行。
二、被告則以：
  (一)系爭合作契約已變更6個月內銷售系爭產品3,000組之約定：
    兩造簽訂系爭合作契約書後，即依約進行產品修改事宜，惟
    直至97年下半年才確認產品式樣為原證9之式樣，顯見雙方
    已變更契約生效日起6個月內銷售3,000組之約定，原告既稱
    系爭合作契約係於96年2月9日簽訂並生效，則依約原告應於
    96年8月8日之前交付3,000組產品，被告方能據以銷售，惟
    本件合作案之前提條件為產品必須進行修改如將黑煙膠管變
    更為L型銅管等，可知系爭合作契約簽訂後，尚有待原告修
    改商品、並經被告承認，始有進行後續出貨、銷售之可能，
    因此，必以原告先提出符合被告訂購需求之無瑕疵產品，被
    告始有履行銷售3,000組之可能，因此，兩造已合意變更需
    於6個月內銷售系爭產品3,000組之約定，原告自不得再據此
    請求。
  (二)系爭產品確存有設計及製造上之瑕疵：
    兩造簽訂系爭合作契約書後，即依約進行商品修改事宜，惟
    系爭商品屢經測試，始終無法達到市場對於「水冷散熱器」
    之效能要求；蓋水冷散熱器產品之市價高於一般散熱器產品
    ，必以更高效能為前提，始具備市場性，然原告設計製造之
    水冷散熱器，散熱效果甚且低於被告先前生產之散熱器。再
    者，被告曾於96年3月向原告訂購系爭散熱器2,100組，其中
    1,000組預交日為96年3月27日，另1,100組預交日為96年5月
    29日，然因原告無法如期製造符合被告需求之產品，被告不
    斷容忍原告進行修改，原告乃遲至96年12月3日始交付216
    組、97年1月23日交付100組、2月12日交付108組及97年8月
    22日交付188組，共612組（被告誤載為614組）；此期間內
    並因原告供應之系爭散熱器瑕疵不良率過高，被告必須逐一
    檢查，經常因產品瑕疵而須辦理退、換貨事宜，不斷延誤交
    貨期限，原告構成嚴重遲延給付的情形；其中瑕疵包括96、
    97年測試期間已發生數十件彎管漏銅、漏未噴沙、漏水、引
    擎不轉、Cu Base過大無法放入治具底座、鑽洞、外觀不良
    （電鍍不良、螺旋痕跡等）、黑煙膠管卡榫脫落、Fin（鰭
    片）穿孔等不良情形，縱於97年交貨販售後，又有馬來西亞
    客戶、荷蘭等地客戶反應瑕疵，甚而發生無法進水、無散熱
    功能等重大問題，屢遭退貨，系爭產品確實存有被告無法接
    受之瑕疵。
  (三)系爭合作契約生效日起6個月內無法銷售3,000組系爭產品，
    係可歸責於原告，原告自不能請求被告給付系爭產品3,000
    組價金：
    原告於96年12月前並未通知被告交貨時間，依民法第235條
    之規定，自不生交付之效力，既原告直至96年12月3日方交
    貨216組，而有給付遲延情事，且系爭商品存有設計及製造
    上之瑕疵，原告修改後仍無法達到預訂之效能，被告如何於
    96年8月8日前銷售3,000組？況被告亦無拒絕受理之情事。
    易言之，原告直至96年12月3日才交第一批貨216組，顯見契
    約生效日起6個月內無法銷售3,000組係可歸責於原告，原告
    自不能請求被告給付3,000組系爭產品之價金。
  (四)縱原告主張有理由，惟原告交付系爭產品2,388組（被告誤
    載為2,386組）以前，被告得拒絕給付：
    系爭合作契約第壹條第5項約定，係最低購買數量約定，並
    非違約金之性質，而被告業已訂購612組，因此，縱使被告
    依該約定應給付系爭產品2,388組之價金，則原告亦應給付2
    ,388組之系爭產品，雙方互負給付義務，在原告提出給付之
    前，被告得行使同時履行抗辯權。再退步言，縱認該條項約
    定是違約金性質，則應審酌雙方違約原因，是系爭產品品質
    不佳以致銷售狀況不良，既然不可歸責於被告，被告自無賠
    償之義務，縱使被告亦有過失情事，違約金亦有過高之情事
    ，亦應審酌雙方違約之情狀，請求衡量雙方具體損失而酌減
    違約金。
  (五)並答辯聲明：原告之訴駁回，如受不利判決，。
三、兩造不爭執事項：
  (一)兩造於96年2月9日成立「水冷散熱器生產及行銷合作契約書
    」即系爭合作契約，依該契約第壹條第5項約定，被告向原
    告之最少進貨量為3千組，契約生效日起6個月內須至少銷售
    3千組，若被告無法於6個月內達成3千組之目標，則被告必
    須支付原告樣品費及3千組之貨款；第貳條約定，貨品價格
    ：依被告代理商最低價格30美元為基礎前提等。此有系爭合
    作契約書可證（見臺灣板橋地方法院98年度訴字第1898號卷
    第19至22頁）。
  (二)被告於96年3月10日訂購系爭產品1,000組，預交日96年3月2
    7日，及於96年6月間訂購系爭產品2,100組，預交日96年5月
    29日，以及於97年8月間訂購系爭產品188組。原告分別於96
    年12月3日交付216組，97年1月23日交付100組，97年2月12
    日交付108組，97年8月22日交付188組，共612組，貨款單價
    壹組分別為952元、934元、934元、923元，被告已給付此61
    2組貨款之事實。有被告之96年3月27日及6月7日之國內採購
    單（見審查庭卷第75、75-1頁）、96年12月10日發票及其出
    貨單（見審查庭卷第76、77頁）、97年2月25日發票及其出
    貨單（見審查庭卷第78、79頁）、97年8月22日發票（見審
    查庭卷第80頁）為憑。
  (三)被告公司之經理游翔麟於97年10月13日以電子郵件寄送「金
    水冷（富維）之GTO990結案協議書」（即系爭結案協議書）
    予原告，內容略以：「茲因市場需求緩慢，與甲方（指原告
    ）GTO990之專案合作開發，特此協議解決如下：壹、模具分
    攤費用/備料訂單處理：因乙方（指被告）出貨未達合約標
    準（2008八月前出貨數量為612pcs，目標為3000pcs），依
    合約乙方需負擔模具費用；經甲乙雙方協議後模具分攤金額
    為40.5萬，甲方同意無條件終止開發合約，並同意乙方取消
    任何已下未交之訂單。…。」，原告已在系爭結案協議書上
    蓋用公司大小章，然被告未在該協議書上簽名或蓋章之事實
    ，有系爭結案協議書可稽（見本院卷第20、47頁）。
四、得心證理由
  (一)兩造有無合意變更系爭合作契約第壹條第5項約定？
    查系爭合作契約於96年2月9日因雙方意思表示合致而成立生
    效之情，業據證人游翔麟於本院具結證稱：伊從92年左右開
    始任職於被告公司，到98年1、2月正式離職，擔任專案經理
    職務，離職時是新產品事務部經理。系爭合作契約是伊所處
    理，簽約過程是由原告先提供契約書初稿，伊照廠內程序送
    法務部門審核，法務部門直接修改契約條文，修改後通知原
    告，原告應該有同意修改條文，之後跑用印的流程，但是後
    面用印的流程是證人簡豪逸跑的，契約實際上生效日期，要
    看用印的時間等語（見本院卷第107頁），以及證人簡豪逸
    於本院具結證稱：伊從96年8月底至98年3月間在被告公司任
    職，主要職務是行銷企劃，依照被告公司流程跑完是將系爭
    合作契約寄給客戶，伊有呈送系爭合作契約等語（見本院卷
    第110至111頁），據此，系爭合作契約確實業經被告承諾而
    在系爭合作契約書上蓋章並交付予原告，因而成立生效，再
    從系爭合作契約書之簽名欄上有原告訴訟代理人陳聰智簽名
    ，且記載日期為96年2月9日（臺灣板橋地方法院98年度訴字
    第1898號卷第21頁），足見被告將承諾之意思表示送達原告
    之時為96年2月9日，亦即系爭合作契約成立生效之日期為96
    年2月9日，合先敘明。
  2.被告於96年3月10日訂購系爭產品1,000組，預交日96年3月
    27日，及於96年6月間訂購系爭產品2,100組，預交日96年5
    月29日，以及於97年8月間訂購系爭產品188組之事實，有被
    告之96年3月27日及96年6月7日之國內採購單可證（見審查
    庭卷第75、75-1頁），堪認被告確實未於系爭合作契約成立
    生效日96年2月9日起半年即96年8月9日，依據系爭合作契約
    第壹條第5項約定，向原告訂購及銷售系爭產品達3,000組，
    被告固辯稱兩造已合意變更該條項約定之內容，然證人游翔
    麟於本院具結證稱：系爭產品在簽約後有更改過，原告有部
    分有同意，有部分不同意，係依市場回來之訊息，伊有請原
    告修正，可以修正之處原告均有修正，最終產品如原證9所
    示，修改成原證9之時間應該是伊於98年1、2月離職前半年
    ，兩造對於系爭合作契約內容沒有再進行討論過等語（見本
    院卷第107、108頁），足見兩造就系爭合作契約之內容，自
    該契約簽立後未曾再進行討論或協議過，又被告於系爭合作
    契約成立後，要求原告變更系爭產品之設計，直到98年1、2
    月前半年，亦即97年6、7月間，兩造才最終確認系爭產品之
    規格構造如原證9所示，因此，系爭產品因被告要求變更設
    計，故於兩造確認最終產品前，原告無法交貨，被告亦無法
    販售，直至97年6、7月間系爭產品之規格構造確認後，兩造
    即得依據系爭合作契約履行，再者，原告關於水冷散熱器原
    已有量產之商品，兩造於簽立系爭合作契約時，已預期會修
    改系爭產品之設計，乃有系爭合作契約第壹條第5項約定，
    以衡平兩造權義之情，業據原告陳明在卷（見本院卷第9、
    10頁），且為被告所不爭執，是綜上以觀，探求兩造約定系
    爭合作契約第壹條第5項之真意，乃為衡平被告保留修改系
    爭產品之權利，因此，兩造於97年6、7月間確認系爭產品之
    規格構造後，原告即可大量生產系爭產品，兩造斯時應是合
    意變更該條項所約定6個月期間之起算日，其餘約定條款未
    予更動，亦即由原約定之96年2月9日系爭合作契約成立生效
    日起算，合意變更為自97年6、7月間起算6個月，從而，依
    據變更後之系爭合作契約第壹條第5項約定，被告應於98年1
    、2月間，最少向原告訂購及銷售系爭產品3千組。
  (二)原告有無給付遲延、給付不能之情事？
    被告辯稱其分別於96年3月及6月間，向原告訂購系爭產品共
    2,100組，原告遲至96年12月3日始交付第一批貨216組，已
    逾系爭合作契約成立後6個月，且系爭商品存有設計及製造
    上之瑕疵，原告修改後仍無法達到預訂之效能，被告未能於
    96年8月8日前銷售3,000組，係不可歸責於被告云云，經查
    ：
  1.證人游翔麟於本院具結證稱：系爭產品在簽約後有更改過，
    原告有部分有同意，有部分不同意，未事先向原告說明標準
    為何，也未簽承認樣，簽承認樣是比較偏外觀，而外觀沒有
    辦法寫得很詳細，但就產品的立場是需要改善的，外觀的部
    分可能因為客戶不滿意會影響銷售，伊係依市場回來之訊息
    ，請原告修正，可以修正之處原告均有修正，最終產品如原
    證9所示，原證3、4是當初測試的樣品，原證4產品有經雙方
    「確定」，但是之後還有改過，原證4改成原證9，硬管改成
    軟管，修改成原證9之時間應該是伊於98年1、2月離職前半
    年，在96年12月前應該沒有請原告先不要交貨，也未拒絕原
    告交貨，系爭產品因為銷售沒有預期的好，伊是希望有折衷
    方法，以40萬5000元處理此案等語（見本院卷第107至110
    、112頁）；及證人簡豪逸於本院具結證稱：伊知道更改過
    程，是由原證4改成原證9等語（見本院卷第110至111頁）；
    以及證人劉志勇於本院具結證稱：伊是被告公司員工，從95
    年8月1日迄今，擔任品保工程師，系爭產品之彎管漏銅、漏
    未噴砂、漏水、引擎不轉、CU BASE過大、鑽洞外觀不良（
    電鍍不良、螺絲痕跡）、卡榫脫落、鰭片穿孔等瑕疵，有通
    知原告換貨或全檢，原告有換貨，換貨後就沒有問題，96年
    12月以前伊並無指示德林公司拒絕受領原告交貨等語（見本
    院卷第111頁）。
  2.是據前揭證人之證述，兩造於訂約時並無約定明確之產品標
    準及交貨時期，被告視客戶之反應，多次要求原告修改系爭
    產品，最終於97年6、7月間確定為原證9之規模構造，且系
    爭產品有瑕疵部分，被告自承僅數十件，亦經原告更換無瑕
    疵之產品，因系爭產品銷售狀況未如預期，被告希望以折衷
    方式解決此案之情，堪以認定，又被告將系爭產品即最終確
    定之原證9，登載於其網站上銷售之事實，亦有被告公司網
    站網頁列印資料可稽，因此，系爭產品之規格構造業經兩造
    確定如前述，有瑕疵部分亦經原告更換無瑕疵之產品，被告
    亦在其網站上公開販售系爭產品，自無給付不能之問題，何
    況本件屬兩造僅以「水冷散熱器」種類指示給付物之債務，
    並非特定物給付之債務，本不生給付不能之問題（最高法院
    37年上字第7140號判例意旨參照），被告辯稱原告有給付不
    能之情事，自無可採。又被告多次要求變更系爭產品之設計
    ，原告主張其因此需另花費重新開模具、修改符合被告要求
    之時間等，為被告所不爭執，衡情洵堪採信，而兩造最終於
    97年6、7月間確認系爭產品之規格構造，且被告確實有要求
    原告將出貨日期延後之情，業據證人游翔麟於本院具結證述
    明確（見本院卷第110、11頁），另被告隨即因系爭產品銷
    售狀況不如預期，於97年10月13日以電子郵件寄發系爭結案
    協議書予原告，希望終止系爭合作契約，並取消任何被告已
    下而尚未交付之訂單乙節，亦據證人游翔麟證述綦詳及其所
    寄發之前述電子郵件可佐（見本院卷第20頁），是綜上所陳
    ，被告既多次要求變更系爭產品之設計，且因銷售狀況不如
    預期而要求原告延緩出貨，並表達不欲繼續履行系爭合作契
    約之意思，因此，原告待依被告指示而交貨，尚難認有給付
    遲延之情事。
  (三)原告依據系爭合作契約約定請求被告給付3仟組水冷氣散熱
    器之貨款共9萬美元是否有理由？
  1.系爭產品經被告組裝完成後，固有數十件彎管漏銅、漏未噴
    沙、漏水、引擎不轉、Cu Base過大無法放入治具底座、鑽
    洞、外觀不良（電鍍不良、螺旋痕跡等）、黑煙膠管卡榫脫
    落、Fin（鰭片）穿孔等不良情形，此有被告所提之GTO-990
    水冷散熱器瑕疵攝影紀錄（見本院卷第34至42頁）、馬來西
    亞客戶反應GTO-990水冷散熱器瑕疵之電子郵件紀錄及附圖
    （見本院卷第43頁）、荷蘭客戶反應GTO-990水冷散熱器瑕
    疵之電子郵件紀錄（見本院卷第44、45頁）、客戶反應GTO-
    990水冷散熱器發生無散熱功能等重大問題（見本院卷第46
    頁）可證，堪認是實。
  2.證人游翔麟於本院具結證稱：風扇、鎖風扇之螺絲、包裝盒
    是被告提供，墊片也是被告之供應商提供，本體買回來後被
    告鎖風扇，裝配件即不與本體放在一起之配件，裝入包裝盒
    ，不是本體的部分本來就不是原告負責，且未事先向原告說
    明標準為何，也未簽承認樣，簽承認樣是比較偏外觀，而外
    觀沒有辦法寫得很詳細，但就產品的立場是需要改善的，外
    觀的部分可能因為客戶不滿意會影響銷售。原告原來產品有
    2個洞，是伊向原告說不要此2個洞，系爭產品不必加水，主
    機板是12伏特，其中引擎不轉、漏水會影響效用，其他彎管
    漏銅、漏未噴砂、CU BASE過大、鑽洞外觀不良（電鍍不良
    、螺絲痕跡）、卡榫脫落、鰭片穿孔是影響外觀等語（見本
    院卷第107至110、112頁）；及證人劉志勇於本院具結證稱
    ：系爭產品有瑕疵，通知原告換貨或全檢，原告有換貨，換
    貨後就沒有問題等語（見本院卷第111頁）。
  3.按買賣之物，僅指定種類者，如其物有瑕疵，買受人得不解
    除契約或請求減少價金，而即時請求另行交付無瑕疵之物；
    出賣人就前項另行交付之物，仍負擔保責任，民法第364條
    定有明文。查原告所交付之系爭產品雖有部分有瑕疵，然經
    被告請求原告另行交付無瑕疵之物，原告亦確實另交付無瑕
    疵之系爭產品予被告，揆諸前揭民法規定，原告已盡其瑕疵
    擔保責任，被告自不得以原告所交付系爭產品曾有瑕疵為由
    ，而免除其依系爭合作契約所應負之義務。
  4.被告迄今僅向原告訂購系爭產品2,288組，且因被告表達取
    消已定未交之系爭產品之意，原告至今僅交付系爭產品612
    組（被告誤載為614組），因此，被告未於自98年1、2月間
    起半年內，履行最少向原告訂購及銷售系爭產品3千組之義
    務，此為兩造所不爭執，是依系爭合作契約第壹條第5項約
    定，被告必需支付原告樣品費及2,388組（3,000－612＝2,
    388）貨款，又依據該契約第貳條約定，系爭貨品價格以美
    金30元為基礎前提，從而，2,388組系爭產品之貨款為美金
    71,640元（2,388×30＝71,640）。
  (四)被告為同時履行之抗辯，是否有據？
  1.系爭契約書第壹條第5項約定之性質為何？係最低銷售數量
    抑或損害賠償、違約金之約定？
    按解釋意思表示，應探求當事人之真意，不得拘泥於所用之
    辭句，民法第98條定有明文。次按解釋當事人之契約，應以
    當事人立約當時之真意為準，而真意何在，又應以過去事實
    及其他一切證據資料為斷定之標準，不能拘泥文字致失真意
    ，有最高法院39年台上字第1053號判例意旨可資參照。查證
    人游翔麟於本院具結證稱：系爭合作契約是伊所處理，簽約
    過程是由原告先提供契約書初稿，伊照廠內程序送法務部門
    審核，法務部門直接修改契約條文，修改後通知原告，原告
    應該有同意修改條文，之後跑用印的流程，系爭合作契約第
    壹條第5項應該是本來就有的，依該約定如果被告6個月內沒
    有銷售3千組，要給3千組的貨款，但是原告依然還是要給3
    千組的貨等語（見本院卷第107至110、112頁），而系爭合
    作契約第壹條第5項之約定條款雖係原告所擬定，此經證人
    游翔麟證述在案，並有原告提出其所擬系爭合作契約之初稿
    可佐（見本院卷第123、124頁），惟解釋意思表示仍須以兩
    造於立約當時之真意為準，而原告關於水冷散熱器已有量產
    之產品，系爭合作契約於訂約前，被告即已言明系爭產品需
    視其客戶與市場反應而修改，原告應盡力配合修改，為衡平
    兩造權義，乃有前述第壹條第5項之約定，已詳如前述，則
    系爭產品經被告多次要求修改後，堪認已屬為被告個別需求
    所製作之產品，且系爭合作契約約定被告之最低進貨量為3,
    000組，原告理應備妥基本進貨量，原告亦自承另已備妥2,5
    00組系爭產品，待被告指示時交貨，因此，參酌兩造訂立系
    爭合作契約之真意，堪認前述第壹條第5項約定係屬被告最
    低購買數量之約定，故如被告未於約定之6個月內訂購及銷
    售3千組系爭產品，需給付原告3千組的貨款，但原告依然仍
    須交付3千組之系爭產品。
  2.按因契約互負債務之當事人，於他方當事人未為對待給付前
    ，得拒絕自己之給付，此觀民法第264條第1項前段規定自明
    。次按買賣標的物與其價金之交付，除法律另有規定或契約
    另有訂定或另有習慣外，應同時為之，民法第369條亦定有
    明文。查系爭合作契約主要部分之一即是兩造間系爭產品之
    買賣，是原告交付2,388組系爭產品之義務與被告支付該2,3
    88組價金之義務，具有互為對待給付之對價關係，被告自享
    有同時履行抗辯權，揆諸首揭法條說明，被告就此為同時履
    行抗辯，並得阻卻遲延責任，洵屬可採，本院自應為對待給
    付之判決。
五、綜上所述，原告依系爭合作契約第壹條第5項約定，請求被
    告給付美金71,640元，為有理由，應予准許。又原告依該條
    項約定，亦有交付系爭產品2,388組之義務，被告既為同時
    履行之抗辯，從而，被告應於原告交付如附表所示之系爭產
    品2,388組之同時給付原告美金71,640元。逾此範圍，即無
    憑據，應予駁回。又本件原告勝訴部分，兩造均陳明願供擔
    保，分別聲請宣告假執行或免為假執行，本院經審核尚無不
    合，爰分別酌定相當擔保金額准許之。至原告敗訴部分，其
    假執行之聲請，已失所附麗，併予駁回。
六、本件為判決之基礎已臻明確，兩造其餘之攻擊或防禦方法及
    證據，經本院斟酌後，認為均不足以影響本判決之結果，亦
    與本案爭點無涉，自無逐一詳予論駁之必要，併此敘明。
七、據上論結：原告之訴為一部有理由、一部無理由，依民事訴
    訟法第79條、第390條第2項、第392條第2項，判決如主文。
中    華    民    國    99    年    11    月    19    日
                  民事第五庭    法  官  賴秀蘭
以上正本係照原本作成
如對本判決上訴，須於判決送達後20日內向本院提出上訴狀。如
委任律師提起上訴者，應一併繳納上訴審裁判費。
中    華    民    國    99    年    11    月    19    日
                                書記官  李佩芳
┌───────────────────────┐
│附表                                          │
├────┬──────────────────┤
│品    名│描                                述│
├────┼──────────────────┤
│GTO-990 │兩造於民國96年2月9日所訂立之水冷散熱│
│水冷散熱│器生產及行銷合作契約書所載，即如原證│
│器原型機│9所示，但不含風扇、底盤固定架、push-│
│        │pin、螺絲、包裝盒等非本體配件。     │
└────┴──────────────────┘

司法院資訊處製作；財團法人民間司法改革基金會備份。
